【裁判字號】    98,上易,1680
【裁判日期】    981231
【裁判案由】    業務侵占
【裁判全文】
臺灣高等法院臺中分院刑事判決        98年度上易字第1680號
上  訴  人  臺灣臺中地方法院檢察署檢察官
被      告  乙○○
上列上訴人因被告業務侵占等案件，不服臺灣臺中地方法院98年
度易字第2298號中華民國98年9月15日第一審判決（起訴案號：
臺灣臺中地方法院檢察署98年度偵字第2216號），提起上訴，本
院判決如下：
    主    文
原判決撤銷。
乙○○意圖為自己不法之所有，而侵占對於業務上所持有之物，
處有期徒刑壹年。
    犯罪事實
一、乙○○自民國89年12月8日起，受僱於丙○○所經營位於臺
    中縣豐原市○○路296號1樓之鑫汪免洗餐具行（於96年12月
    26日變更登記為鑫旺免洗餐具行），擔任業務員及司機，負
    責向客戶送貨及收取貨款，並將每日所收得之貨款逐筆填寫
    及加計總數於日報表上等工作，係從事業務之人。詎其竟基
    於意圖為自己不法之所有及行使業務上登載不實文書之犯意
    ，自95年10月2日起至97年1月25日（起訴書誤載為24日）止
    ，接續多次將向客戶所收取之貨款，逐筆填寫在其業務上作
    成之日報表後，故意將總金額加計錯誤，而在日報表上填具
    較實際金額為低之總金額，再持與該少算之總金額相同額度
    之貨款連同登載不實之日報表，一起繳交予鑫汪免洗餐具行
    之會計入帳，以行使該不實之日報表，足以生損害於丙○○
    。乙○○以上開在日報表上登載不實之方式，陸續將短報之
    貨款予以侵占入己，挪為私用，共計侵占貨款新臺幣（下同
    ）253萬2437元。
二、案經丙○○訴請臺灣臺中地方法院檢察署檢察官偵查起訴。
    理    由
壹、證據能力部分：
一、被告以外之人於偵查中向檢察官所為之陳述，除顯有不可信
    之情況者外，得為證據，刑事訴訟法第159條之1第2項定有
    明文。偵查中對被告以外之人所為之偵查筆錄，或被告以外
    之人向檢察官所提之書面陳述，性質上均屬傳聞證據，惟現
    階段刑事訴訟法規定檢察官代表國家偵查犯罪、實施公訴，
    依法其有訊問被告、證人及鑑定人之權，證人、鑑定人且須
    具結，而實務運作時，檢察官偵查中向被告以外之人所取得
    之陳述，原則上均能遵守法律規定，不致違法取供，其可信
    度極高，是以被告以外之人前於偵查中所為之證述，除反對
    該項供述得具有證據能力之一方，已釋明「顯有不可信之情
    況」之理由，且於審判中已主張詰問該被告以外之人，而未
    獲詰問的機會外，不宜遽指該證人於偵查中之陳述不具證據
    能力。本案證人丙○○於偵查中具結所為之證述，被告並未
    提及有何顯不可信之情況，自具有證據能力。
二、除法律另有規定外，實施刑事訴訟程序之公務員因違背法定
    程序取得之證據，其有無證據能力之認定，應審酌人權保障
    及公共利益之均衡維護，刑事訴訟法第158條之4定有明文。
    本案所引用之非供述證據，並無證據證明係實施刑事訴訟程
    序之公務員違背法定程序所取得，且檢察官及被告均未表示
    無證據能力，自應認均具有證據能力。
貳、認定犯罪事實之證據及理由：
一、上揭犯罪事實業據被告乙○○於檢察官偵訊中、原審及本院
    審理時自白不諱，核與證人即告訴人丙○○於檢察官偵訊中
    及本院審理時具結所為之證述相符，並有被告在鑫汪免洗餐
    具行任職之勞工保險被保險人投保資料表2紙、勞工保險被
    保險人投保資料表（明細）2紙、被告侵占貨款日期金額一
    覽表1份、被告簽給告訴人之切結書及本票各1紙、被告與告
    訴人之對帳表1紙等存卷可稽，足認被告自白與事實相符。
    本件事證明確，被告犯行應堪認定。
二、被告受僱於告訴人所經營之鑫汪免洗餐具行，擔任業務員及
    司機，負責向客戶送貨及收取貨款，並將每日所收得之貨款
    逐筆填寫及加計總數於日報表上等工作，係從事業務之人。
    其故意將所收貨款總金額加計錯誤，而在其業務上作成之日
    報表上填具較實際金額為低之總金額，再持與該少算之總金
    額相同額度之貨款連同登載不實之日報表，一起繳交予鑫汪
    免洗餐具行會計入帳之行為，足以使告訴人受有對帳目管理
    發生錯誤及貨款短收之損害甚明。故核被告所為，係犯刑法
    第215條、第216條之行使業務上登載不實文書罪、第336條
    第2項之業務侵占罪。又被告不實登載日報表之低度行為
    ，為高度之行使行為所吸收，不另論罪，被告自95年10月
    2日起至97年1月25日止，多次行使業務上登載不實文書及侵
    占貨款之行為，均時間緊密，各侵害同一法益，依一般社會
    觀念，在刑法評價上，應視為數次之接續實施，均為包括一
    罪之接續犯，被告所犯前揭二罪，係同時為之，屬一行為
    觸犯數罪名之想像競合犯，應從一重之業務侵占罪處斷，
    被告多次行使業務上登載不實文書部分，起訴書之犯罪事實
    欄已有記載，且與業務侵占部分有想像競合犯之裁判上一罪
    關係，本院自應予審究論科。
三、原審據以論罪科刑，固非無見，惟(甲)原審判決未就被告行使
    業務上登載不實文書部分予以論處，尚有未合，(乙)被告侵占
    金額多達253萬2437元，且於原審判決後迄今，尚未償還分
    文予告訴人，此經告訴人陳明在卷，是以原審判決以業務侵
    占罪量處被告最低刑度有期徒刑6月，實屬過輕，而有未洽
    。檢察官提起上訴指摘被告侵占總金額實為300萬4833元，
    原審判決卻僅認定為253萬2437元部分，雖經告訴人在本院
    證稱確係253萬2437元無誤，而無理由，惟檢察官上訴另指
    摘原審判決未審判被告行使業務上登載不實文書罪，及所量
    刑度與所侵占金額不相當部分，則有理由，本院自應將原審
    判決予以撤銷改判。爰審酌被告犯後自始坦承犯行，態度良
    好，並頻表悔意，惟本件侵占金額多達253萬2437元，情節
    不輕，且於原審判決後迄今，尚未償還告訴人分文【雖然被
    告陳稱告訴人提出本件告訴之前，伊已償還告訴人112萬元
    ，並將伊名下之車子以9萬元賣予告訴人舅舅，所得車款也
    直接交給告訴人收受等語，然此經告訴人在本院以證人身分
    具結證稱：「這112萬元，是償還之前被告另外積欠公司的
    錢，及弘文中學、品香快餐店、潭子鄉○○街55號小吃店這
    三筆的錢，不包括253萬2437元部分，車子部分，是欠我朋
    友的錢，而把車子賣給我朋友的，這9萬元與我及公司均無
    關，被告尚未償還到253萬2437元這部分」等語，並提出被
    告於95年4月24日所簽立內載被告積欠鑫汪免洗餐具行66萬
    元之切結書一紙（參本院卷第43頁），被告亦承認積欠該切
    結書所記載及前揭弘文中學等三筆款項，並供稱伊自97年7
    月就開始償還，也不知道有無償還到253萬2437元這部分。
    本院忖諸告訴人及被告前揭所述，及被告所提出償還告訴人
    112萬元之單據，時間都在96-97年間（參本院卷第40-42頁
    ），而告訴人於98年1月13日提起本件告訴後，被告與告訴
    人對帳並扣除弘文中學等三筆款項結果，雙方於98年5月56
    日在檢察官偵訊中，確認被告所積欠之金額為253萬2437元
    ，被告並表示願意償還該筆金額，預計每月攤還1萬元給告
    訴人等情（參第2216號偵字卷第30頁筆錄）。而認被告尚應
    償還告訴人253萬2437元】等一切情狀，量處被告如主文所
    示之刑。
據上論斷，應依刑事訴訟法第369條第1項前段、第364條、第299
條第1項前段，刑法第215條、第216條、第336條第2項、第55條
前段，刑法施行法第1條之1第1項、第2項前段，判決如主文。
本案經檢察官甲○○到庭執行職務。
中    華    民    國    98    年    12    月    31    日
            刑事第七庭    審判長法  官  林  榮  龍
                                法  官  江  錫  麟
                                法  官  李  秋  娟
以上正本證明與原本無異。
不得上訴。
                                書記官  詹  錫  朋
中    華    民    國    98    年    12    月    31    日


司法院資訊處製作；財團法人民間司法改革基金會備份。
